臺灣雲林地方法院民事判決　　　　　　　93年度簡上字第66號
上　訴　人　甲○○
訴訟代理人　乙○○
被上訴人　　速連興業股份有限公司
　　　　　　　　　　　　一號
法定代理人　丙○○
訴訟代理人　丁○○
上列當事人間請求損害賠償事件，上訴人對於中華民國93年09月
30日本院北港簡易庭93年度港簡字第108 號第一審判決提起上訴
，本院於民國94年7 月13日言詞辯論終結，判決如下：
    主  文
上訴駁回。
第二審訴訟費用由上訴人負擔。
    事  實
甲、上訴人方面：
一、聲明：原判決廢棄；駁回被上訴人在第一審之訴及假執行之
    聲請。
二、陳述：除與原判決記載相同者，茲引用之外，補稱：
  １被上訴人公司司機第一次是從我的車子後方追撞我的車子，
    我被他的車子推著走，車子打橫以後，他又撞到我車子的前
    面，連續撞擊我的車子二次。
  ２我認為我沒有過失，本件車禍是被上訴人的司機從後面追撞
    我的。證據只有相片，相片顯示我車子後方被撞擊的跡象。
　３鑑定意見是根據警察亂寫的筆錄所作成，沒有經過模擬測試
　  ，認定是我變換車道不當，沒有合理性，不服該鑑定意見。
  ４警察畫好現場圖要我簽名，我認為現場圖沒有錯才簽名，但
　  下方的文字（因Ａ車變換車道不當致Ｂ車擦撞Ａ車，Ａ車失
    控後撞護欄而肇事）是我簽名以後才填上去的。
乙、被上訴人方面：
一、聲明：駁回上訴。
二、陳述：與原判決記載者相同，茲引用之。
    理  由
一、本件被上訴人於原審起訴主張「被告（即上訴人）駕駛車牌
    ＤＷ－三六○六號自用小貨車，於民國（下同）九十二年十
    二月十二日中午一時五十六分許，沿國道一號由北向南行駛
　　，行至南下三○○．八公里處時，竟驟然變換車道，且未注
　  意兩車併行之安全距離，以致撞及同向自後駛來，由訴外人
    邱合瀅駕駛原告所有之車牌Ｋ二－○七五號半聯結車，造成
　　原告所有之車輛受損，支出拖吊及修復費用二十九萬一千七
　  百六十七元。爰依侵權行為之法律關係，請求被告賠償前述
    損害，及自起訴狀繕本送達被告之翌日即九十三年六月十八
    日起至清償日止，按年息百分之五計算之法定遲延利息。」
二、上訴人在原審則以：「事故發生前，被告之自用小貨車及邱
    合瀅駕駛之半聯結車均行駛於外側車道，後因邱合瀅超車不
    當，撞及被告駕駛之自用小貨車左後方，造成被告之車輛失
    控偏向內車道，再撞到路肩之護欄，並非被告駕車擦撞原告
    所有之半聯結車。被告於警員製作調查筆錄時，雖曾表示被
    告為閃避放置在路肩之交通錐，曾將車子往內側車道靠，但
    被告之自用小貨車並未超越白線，占用內側車道，警員未將
    此部分記載於筆錄內」等語，資為抗辯。
三、本院的判斷：
　　兩造對於前述時、地，上訴人駕駛車牌ＤＷ－三六○六號自
　  用小貨車，與邱合瀅駕駛被上訴人所有之車牌Ｋ二－○七五
    號半聯結車發生擦撞，被上訴人車輛毀損支出拖吊及修復費
    用二十九萬一千七百六十七元等情均不爭執，兩造之主要爭
    執在於本件車禍發生，究因上訴人變換車道未注意安全間隔
　　，或因邱合瀅超車不當所致？茲分述如下：
  (一)上訴人於事故發生後，在麻豆新樓醫院接受警員訊問時陳
　　稱：「當時行駛外側車道，因外側車道與封閉的外側路肩有
　  排放交通錐，我為閃避交通錐，把車子稍靠內側，就被後面
    駛來的曳引車Ｋ二－○七五號撞到我車的後面，我車失控撞
　　到外面路肩的護欄」等語，有內政部警政署國道公路警察局
　  道路交通事故調查筆錄在卷可稽（見原審卷第四八頁）。而
    上開筆錄內容確係警員依據上訴人陳述記載，還全部朗誦一
    遍給上訴人聽，上訴人才簽名等情，亦經證人即製作筆錄之
    警員李清水於原審到庭結證屬實（見原審卷第八四頁）。上
　　訴人於原審及本院雖指稱筆錄記載不實或亂寫，惟該筆錄除
　  有前開證人之證明外，筆錄最末並有上訴人及警員之簽名或
    蓋章，在上訴人未提出反證之情形下，其記載自屬可信。
  (二)上訴人雖抗辯稱其自用小貨車並未駛入內側車道，係邱合
　　瀅自外側車道超車至內側車道時，撞及其左後方云云，惟由
　  內政部警政署國道公路警察局第四警察隊所檢送及上訴人提
    出之現場照片顯示，上訴人之自用小貨車左側車身毀損情形
    嚴重，並非僅左後方遭撞擊而已，甚且可說該車左後方毀損
    情形並不比左側車身嚴重，參照被上訴人所有之半聯結車右
    側自車頭至右後輪處，均有刮傷之痕跡，若如上訴人所言是
    邱合瀅自外側車道超車至內側車道時，撞及其左後方，則上
    訴人之自用小貨車左後方毀損情形應更嚴重，且其自用小貨
    車左後方被撞後，應會向右前方衝出，而不會再發生兩車近
    乎整個側面擦撞的情形，故上訴人的抗辯缺乏可信度。再參
　　照上訴人在警訊時之上開陳述，原審認定本件事故發生應是
　  肇因於上訴人為閃避車道旁之交通錐（應不是路肩之護欄）
    ，而將自用小貨車往內側車道偏移時，未注意後方來車所致
    ；及台灣省台南區車輛行車事故鑑定委員會與台灣省車輛行
　　車事故覆議鑑定委員會的鑑定意見，均認上訴人駕駛自用小
　  貨車，變換車道未注意安全距離，為車禍發生之肇事原因，
    顯然都比上訴人抗辯所稱的情節，有更高的合理性與可信度
    。故被上訴人主張其所有之半聯結車毀損，係因上訴人變換
    車道時未注意安全距離所造成，應屬可採。至於道路交通事
    故現場圖、調查報告表 (一)、 (二)及現場照片顯示，邱合
　　瀅駕駛之半聯結車於擦撞後仍停留在內側車道上，車身並未
　  偏離車道部分，因為已是擦撞後而不是顯示擦撞前或擦撞時
    兩車之相關位置與現場狀，本院認為不足據以認定何車之
    駕駛人就本件事故之發生為有過失（不是整份現場圖都不採
    ，只是不據以認定肇事責任而已）。
  (三)以上的認定，已經詳細說明理由，並不是根據警員在道路
    交通事故現場圖下方書寫的文字（因Ａ車變換車道不當致Ｂ
　　車擦撞Ａ車，Ａ車失控後撞護欄而肇事）才作此認定，因此
  　上訴人指稱上開文字是在他簽名以後，警員才填上去的等語
    ，對本院的認定沒有影響，自無深究的必要。
  (四)上訴人又稱，沒有經過模擬測試，即認定是上訴人變換車
      道不當才肇事，沒有合理性云云，但如前所述，本院連警
      員事後繪製的道路交通事故現場圖，都認為已是擦撞後而
      不是顯示擦撞前或擦撞時兩車之相關位置與現場狀，遂
      不採為認定肇事責任之依據，模擬測試又如何能掌握擦撞
      時兩車之相關位置與現場狀而有可信性？上訴人此部分
      的抗辯也不可採。
四、按因故意或過失不法侵害他人權利者，負損害賠償責任；汽
    車、機車或其他非依軌道行駛之動力車輛，在使用中加損害
    於他人者，駕駛人應賠償因此所生之損害；不法毀損他人之
    物者，被害人得請求賠償其物因毀損所減少之價額，民法第
    一百八十四條第一項前段、第一百九十一條之二、第一百九
　　十六條分別定有明文。而所謂請求賠償其物因毀損所減少之
　  價額，得以修復費用為估定標準，但以必要者為限（最高法
    院七十七年度第九次民事庭總會決議意旨參照）。本件事故
　　之發生，既因上訴人之過失行為所致，揆諸前開規定，上訴
　  人即應就被上訴人所受之損害，負賠償之責。被上訴人主張
    其因本件事故支出拖吊及修復費291767元部分，為上訴人所
    不爭執（見原審卷第72頁），並有被上訴人提出之統一發票
    六紙為證。從而，被上訴人請求上訴人賠償前述損害，及自
    起訴狀繕本送達之翌日即93年06月18日起至清償日止，按年
    息百分之五計算之利息，即無不合，應予准許。原審為被上
    訴人勝訴之判決，並依職權宣告假執行，經核並無不當，上
    訴論旨指摘原審判決錯誤，求予廢棄改判，為無理由，應將
    其上訴駁回。
五、據上論結，本件上訴為無理由，依民事訴訟法第436 條之1
    第3 項，第449 條第1 項，第78條，第463 條判決如主文。
中　　華　　民　　國　　94　　年　　7 　　月　　27　　日
                  民事第一庭    審判長法官　蕭守田
                                法      官　蔣得忠
                                法      官  邱瑞裕
右為正本係照原本作成
本件不得上訴
中　　華　　民　　國　　94　　年　　7 　　月　　27　　日
                                書記官  周玄鎮
